ACORDAO-COMPLETO-2520712

ACÓRDÃO 3034/2022 ATA 19/2022 - SEGUNDA CÂMARA

VISTOS, relatados e discutidos estes autos em que se aprecia recurso de reconsideração interposto pela Fundação Getúlio Vagas (FGV) em face do Acórdão 651/2020-TCU-Segunda Câmara, reafirmado pelo Acórdão 11923/2020-TCU-Segunda Câmara e mediante o qual esta Corte julgou irregulares suas contas, condenou-a ao pagamento do débito apurado e aplicou-lhe a multa fundamentada no art. 57 da Lei n.º 8.443/1992.
ACORDAM os Ministros do Tribunal de Contas da União, reunidos em Sessão da 2ª Câmara, ante as razões expostas pelo Relator, em:
9.1. conhecer do recurso de reconsideração, com fulcro nos arts. 32, inciso I, e 33 da Lei nº 8.443/1992, para, no mérito, dar-lhe provimento parcial de maneira a alterar a redação dos subitens 9.3 e 9.4 do Acórdão 651/2020-TCU-Segunda Câmara, alterando a composição dos débitos e o valor da multa, conforme abaixo:
	"9.3. julgar irregulares as contas da Fundação Getúlio Vargas, com fundamento nos artigos 1º, inciso I, 16, inciso III, alínea "c", da Lei 8.443/1992 c/c os artigos 19 e 23, inciso III, da mesma Lei, condenando-a ao pagamento das quantias a seguir especificadas, fixando-lhe o prazo de 15 (quinze) dias, a contar da notificação, para comprovar, perante o Tribunal, o recolhimento desses valores aos cofres do Tesouro Nacional, atualizados monetariamente e acrescidos dos juros de mora, calculados a partir das datas indicadas até a data do recolhimento, na forma prevista na legislação em vigor;
	VALOR ORIGINAL (R$) 
	DATA DA OCORRÊNCIA

	185.558,17
	26/09/2008

	104.793,09
	04/11/2008

	127.941,18
	06/04/2009

	9.4. aplicar à Fundação Getúlio Vargas a multa prevista no artigo 57 da Lei 8.443/1992, no valor de R$ 106.000,00 (cento e seis mil reais) , fixando-lhe o prazo de 15 (quinze) dias, a partir da notificação, para que comprove, perante o Tribunal, o recolhimento aos cofres do Tesouro Nacional, atualizada monetariamente desde a data deste acórdão até a data do efetivo recolhimento, se for paga após o vencimento, na forma da legislação em vigor;"
9.2. dar ciência desta deliberação à recorrente, à Secretaria Especial do Esporte do Ministério da Cidadania e ao Procurador-Chefe da Procuradoria da República no Distrito Federal.

Recurso de reconsideração interposto pela Fundação Getúlio Vagas (FGV) em face do Acórdão n.º 651/2020-2ª Câmara, mediante o qual esta Corte julgou irregulares suas contas, condenou-a ao pagamento do débito apurado e aplicou-lhe a multa fundamentada no art. 57 da Lei n.º 8.443/1992.

Segunda Câmara

Ministério do Esporte (extinto), atual Secretaria Especial do Esporte, vinculada ao Ministério da Cidadania.

3. Interessado/Recorrente:
3.1. Interessado: Ministério do Esporte (extinto), atual Secretaria Especial do Esporte, vinculada ao Ministério da Cidadania.
3.2. Recorrente: Fundação Getúlio Vargas (33.641.663/0001-44).

Bruno Dantas.

13.1. Ministros presentes: Bruno Dantas (Presidente), Augusto Nardes (Relator) e Aroldo Cedraz.
13.2. Ministro que alegou impedimento na sessão: Bruno Dantas.
13.3. Ministro-Substituto convocado: Marcos Bemquerer Costa.
13.4. Ministro-Substituto presente: André Luís de Carvalho.

AUGUSTO NARDES

Ministro Raimundo Carreiro.

Transcrevo a seguir, com os ajustes de forma pertinentes, instrução elaborada pelo auditor da Secretaria de Recursos (peça 221) , que teve a anuência de seu corpo diretivo (peças 222 e 223) e do Ministério Público junto ao TCU (peça 230) :
 "INTRODUÇÃO 
	Trata-se de recurso de reconsideração (peça 191) interposto pela Fundação Getúlio Vargas contra o Acórdão 651/2020-TCU-Segunda Câmara (peça 160) , relatado pelo Ministro Raimundo Carreiro, com o seguinte teor: 
9.1. julgar regulares as contas dos Srs. Jânio de Andrade Bangoim, José Lincoln Daemon e Wadson Nathaniel Ribeiro, dando-lhes quitação plena, com fundamento nos artigos 1º, inciso I, 16, inciso I, e 17 da Lei 8.443/1992;
9.2. julgar regulares com ressalva as contas dos Srs. Eulâmpio Cordeiro Junior e José Pedro Varlotta, dando-lhes quitação, com fundamento nos artigos 1º, inciso I, 16, inciso II, e 18 da Lei 8.443/1992;
9.3. julgar irregulares as contas da Fundação Getúlio Vargas, com fundamento nos artigos 1º, inciso I, 16, inciso III, alínea "c", da Lei 8.443/1992 c/c os artigos 19 e 23, inciso III, da mesma Lei, condenando-a ao pagamento das quantias a seguir especificadas, fixando-lhe o prazo de 15 (quinze) dias, a contar da notificação, para comprovar, perante o Tribunal, o recolhimento desses valores aos cofres do Tesouro Nacional, atualizados monetariamente e acrescidos dos juros de mora, calculados a partir das datas indicadas até a data do recolhimento, na forma prevista na legislação em vigor;
	VALOR ORIGINAL (R$) 
	DATA DA OCORRÊNCIA

	271.662,75
	26/09/2008

	104.793,09
	04/11/2008

	213.235,30
	06/04/2009

9.4. aplicar à Fundação Getúlio Vargas a multa prevista no artigo 57 da Lei 8.443/1992, no valor de R$ 150.000,00 (cento e cinquenta mil reais) , fixando-lhe o prazo de 15 (quinze) dias, a partir da notificação, para que comprove, perante o Tribunal, o recolhimento aos cofres do Tesouro Nacional, atualizada monetariamente desde a data deste acórdão até a data do efetivo recolhimento, se for paga após o vencimento, na forma da legislação em vigor;
9.5. autorizar, caso seja requerido, nos termos dos artigos 26 da Lei 8.443/1992 e 217 do Regimento Interno do TCU, o parcelamento das dívidas mencionadas nos subitens 9.3 e 9.4 em até 36 (trinta e seis) parcelas mensais e sucessivas, esclarecendo ao responsável que a falta de pagamento de qualquer parcela importará no vencimento antecipado do saldo devedor, sem prejuízo das demais medidas legais;
9.6. autorizar, desde logo, caso não sejam atendidas as notificações, nos termos do art. 28, inciso II, da Lei 8.443/1992, a cobrança judicial dos valores acima, na forma da legislação em vigor;
9.7. encaminhar cópia do acórdão, acompanhado do relatório e do voto que o fundamentam, ao Ministério Público da União, nos termos do § 3º do artigo 16 da Lei 8.443/1992, para adoção das medidas que entender cabíveis; e
9.8 dar ciência desta deliberação aos responsáveis e à Secretaria Especial do Esporte do Ministério da Cidadania.
HISTÓRICO 
2.	A presente Tomada de Contas Especial (TCE) foi instaurada por este Tribunal em cumprimento ao Acórdão 163/2013-TCU-Primeira Câmara (peça 1) , prolatado nos autos do TC Processo 030.244/2008-2 (apensados) , que trata de representação formulada pelo Ministério Público junto ao TCU (MP-TCU) . Mediante a deliberação referida, o TCU considerou a representação parcialmente procedente e determinou sua conversão em tomada de contas especial com o objetivo de apurar eventuais débitos na execução do Contrato 25/2008, firmado entre o então Ministério do Esporte (ME) e a Fundação Getúlio Vargas (FGV) .
3.	Em cumprimento ao mencionado acórdão, também foi constituído processo apartado de tomada contas especial (TC Processo 003.733/2013-0) para apurar eventuais prejuízos na execução do Contrato 26/2008, celebrado entre o extinto Ministério dos Esportes e a Fundação Instituto de Administração (FIA) . O referido processo de tomada de contas especial encontra-se pendente de julgamento de mérito.
4.	Em síntese, o Contrato 25/2008, celebrado em 4/8/2008 e com vigência até 31/12/2009, previa a prestação de serviços de consultoria técnica especializada para a elaboração de sistema de orçamentação e de estudos em instalações esportivas e acomodações, necessários para apoiar a atuação do Governo Federal na candidatura como sede dos jogos olímpicos Rio 2016, na forma de trinta produtos e noventa relatórios, no valor total de R$ 14.220.000,00, com os ajustes do 1º Termo Aditivo (peças 63, p. 22-24, e 70) .
5.	Após a necessária instrução do feito, considerando que alguns produtos foram entregues em desacordo com os parâmetros contratados, uma vez que se mostraram desnecessários e/ou desprovidos de mínima complexidade técnica apta a justificar o seu pagamento, o TCU, mediante o acórdão recorrido e após intensa discussão, entendeu que houve ocorrência de dano ao erário e o débito foi imputado exclusivamente à recorrente, conforme tabela a seguir (peça 164 - item 20) :
	Produto
	Descrição (Apenas do produto e dos relatórios com débito) 
	Valor do Produto (R$) 
	Data dos Pagamentos
	Débito total no produto

	2
	1º Relatório Mensal de Acompanhamento
	 (total) 1.100.000,00
	26/9/2008
	271.662,75

	Subprodutos (relatório) 
	Relatório 2
	86.104,58
		
		Relatório 7
	185.558,17 
		
		Total de débitos 
	271.662,75
		
		Demais relatórios
	828.337,25
		
	3
	2º Relatório Mensal de Acompanhamento
	 (total) 1.000.000,00
	4/11/2008
	104.793,09

	Subprodutos (relatório) 
	Relatório 9
	104.793,09
		
		Demais relatórios
	895.206,91
		
	8
	6º Relatório Mensal de Acompanhamento
	 (total) 725.000,00
	6/4/2009
	213.235,30

	Subprodutos (relatório) 
	Relatório 48
	85.294,12
		
		Relatório 52
	127.941,18
		
		Total de débitos 
	213.235,30
		
		Demais relatórios
	511.764,70
		
	Débito histórico total
	589.691,14

6.	Inconformada, a recorrente opôs embargos de declaração (peça 179) , os quais foram conhecidos e rejeitados através do Acórdão 11923/2020-TCU-Segunda Câmara (peça 188) .
7.	Na presente fase processual, o recurso de reconsideração interposto pela FGV será objeto de exame (peça 191) .
EXAME DE ADMISSIBILIDADE
8.	Reitera-se o exame preliminar de admissibilidade (peça 192) , ratificado pelo relator, Ministro João Augusto Ribeiro Nardes (peça 194) , que concluiu pelo conhecimento do recurso, com atribuição do efeito suspensivo aos itens 9.3, 9.4 e 9.6 do acórdão recorrido. 
EXAME DE MÉRITO
9.	Da delimitação do recurso
9.1	Constitui objeto do presente recurso definir se os Relatórios 2, 7, 9, 48 e 52 foram entregues nos moldes previstos pela proposta de prestação de serviços de consultoria especializada, a qual deu origem ao Contrato 25/2008, celebrado entre a União, através do Ministério do Esporte, e a Fundação Getúlio Vargas.
9.2	Também será verificada a possibilidade de exclusão da multa aplicada à recorrente.
10.	Das razões recursais
10.1	Após discorrer acerca de sua trajetória, a recorrente enfatiza seu compromisso com o desenvolvimento institucional da administração pública e sua atenção ao cumprimento das normas e princípios de direitos aplicáveis ao seu cotidiano.
10.2	Destaca sua condição de instituição privada sem fins lucrativos, bem como seu posicionamento de remunerar-se na medida necessária para arcar com os custos envolvidos nas ações a serem executadas e para obter margem suficiente para manutenção e subsídio de suas outras atividades, todas voltadas ao atendimento e desenvolvimento da sociedade brasileira.
10.3	Sustenta que foram entregues produtos exatamente como previstos no termo de referência, elaborado pelo Ministério do Esporte, cujo comando se reflete precisamente em sua proposta. Defende que os Relatórios de Conteúdo 2, 7, 9, 48 e 52 não podem ser analisados isoladamente e são diferentes dos Relatórios de Acompanhamento, os quais fundamentam os pagamentos.
10.4	Em seguida, a recorrente apresenta argumentos próprios para cada relatório.
10.5	Relatório 2 - 1º Relatório de Acompanhamento da Pesquisa - Valor R$ 86.104,58
10.5.1	Em relação ao Relatório 2 (Produto 2) , a recorrente informa que é o primeiro de uma série de três relatórios da Fase 1.3.1 - Implantação da Pesquisa e Cálculo de Preços Médios, ou seja, apenas uma parte do produto final. Afirma que os Relatórios de Acompanhamento 2, 10 e 18 demonstram a execução de todas as atividades previstas e necessárias à essa fase e devem ser avaliados em conjunto. 
10.5.2	Alega que o resultado final dessa fase foi a sistemática implantada com um conjunto de até trezentas composições com até dois mil itens de preço, base de pesquisa com variáveis voltadas a eventos, equipamentos e materiais esportivos, antes inexistente no ME. Assevera que o cumprimento dessa etapa está comprovado através dos Anexos 2, 3, 4 e 5 do Produto 20.  
10.5.3	Pondera que, no Relatório de Acompanhamento 2, foi apresentado o resultado de notório conhecimento adquirido ao longo de mais de sessenta anos de experiência com o desenvolvimento de pesquisas de preços, que foi adaptado à necessidade específica do ME.
	Análise 
10.5.4	Inicialmente, cabe destacar que a consultoria técnica especializada constante do Contrato 25/2008, celebrado nos termos da proposta de prestação de serviços da FGV Projetos 167-b/8, aprovada pelo ME, foi dividida em dois grandes grupos, quais sejam: Modelo e Sistema de Orçamentação de Eventos Esportivos (Módulo 1) e Estudos Técnicos Mercadológicos e de Viabilidade (Módulo 2) (peça 65, p. 20-50, peça 66 e peça 67, p. 1-9) . A seguir, etapas e fases previstas para a execução dos serviços de consultoria técnica para cada módulo (peça 66, p. 29-35) :
Módulo 1 - Modelo e Sistema de Orçamentação de Eventos Esportivos
Etapa 1.1 - Instalação e Implantação
Fase 1.1.1 - Instalação e Implantação
Relatório 01 - Relatório de Implantação
Etapa 1.2 - Consolidação das especificações
Fase 1.2.1 - Revisão da Estrutura Analítica de Serviços
Relatório 09 - Relatório de Revisão da Estrutura Analítica de Serviços
Relatório 33 - Relatório de Revisão da Estrutura Analítica de Serviços
Fase 1.2.2 - Consolidação
Relatório 34 - Relatório Quadrimestral de Acompanhamento de Consolidação
Relatório 50 - Relatório Quadrimestral de Acompanhamento de Consolidação
Relatório 61 - Relatório Quadrimestral de Acompanhamento de Consolidação
Relatório 67 - Relatório Quadrimestral de Acompanhamento de Consolidação
Relatório 73 - Relatório Quadrimestral de Acompanhamento de Consolidação
Etapa 1.3 - Pesquisa e Cálculo de Preços Médios
Fase 1.3.1 - Implantação da Pesquisa e Cálculo de Preços Médios
Relatório 02 - Relatório de Acompanhamento da Implantação da Pesquisa
Relatório 10 - Relatório de Acompanhamento da Implantação da Pesquisa
Relatório 18 - Relatório de Acompanhamento da Implantação da Pesquisa
Fase 1.3.2 - Manutenção de Preços
Relatório 44 - Relatório Trimestral da Pesquisa e Cálculo de Preços Médios
Relatório 51 - Relatório Trimestral da Pesquisa e Cálculo de Preços Médios
Relatório 58 - Relatório Trimestral da Pesquisa e Cálculo de Preços Médios
Relatório 63 - Relatório Trimestral da Pesquisa e Cálculo de Preços Médios
Relatório 69 - Relatório Trimestral da Pesquisa e Cálculo de Preços Médios
Relatório 74 - Relatório Trimestral da Pesquisa e Cálculo de Preços Médios
Etapa 1.4 - Composição de Preços Unitários
Fase 1.4.1 - Elaboração do Manual das Composições
Relatório 11 - Manual de Composições de Preços Unitários do ME
Fase 1.4.2 - Elaboração do Manual de Criação de Novas Composições
Relatório 12 - Manual de Criação de Novas Composições de Preços Unitários do ME
Fase 1.4.3 - Elaboração das Composições
Relatório 45 - Relatório Trimestral de Acompanhamento de Elaboração das Composições
Relatório 52 - Relatório Trimestral de Acompanhamento de Elaboração das Composições
Relatório 59 - Relatório Trimestral de Acompanhamento de Elaboração das Composições
Relatório 64 - Relatório Trimestral de Acompanhamento de Elaboração das Composições
Relatório 70 - Relatório Trimestral de Acompanhamento de Elaboração das Composições
Relatório 75 - Relatório Trimestral de Acompanhamento de Elaboração das Composições
Etapa 1.5 - Implantação do Sistema de Preço SINAPI de Eventos
Fase 1.5.1 - Desenvolvimento do Sistema
Relatório 03 - Relatório de Acompanhamento do Desenvolvimento do Sistema
Relatório 13 - Relatório de Acompanhamento do Desenvolvimento do Sistema
Relatório 19 - Relatório de Acompanhamento do Desenvolvimento do Sistema
Fase 1.5.2 - Alimentação do Sistema
Relatório 46 - Relatório Trimestral de Acompanhamento da Alimentação do Sistema
Relatório 53 - Relatório Trimestral de Acompanhamento da Alimentação do Sistema
Relatório 60 - Relatório Trimestral de Acompanhamento da Alimentação do Sistema
Relatório 65 - Relatório Trimestral de Acompanhamento da Alimentação do Sistema
Relatório 71 - Relatório Trimestral de Acompanhamento da Alimentação do Sistema
Relatório 76 - Relatório Trimestral de Acompanhamento da Alimentação do Sistema
Fase 1.5.3 - Manutenção do Sistema
Relatório 48 - Relatório de Acompanhamento da Manutenção do Sistema
Relatório 54 - Relatório de Acompanhamento da Manutenção do Sistema
Relatório 57 - Relatório de Acompanhamento da Manutenção do Sistema
Relatório 62 - Relatório de Acompanhamento da Manutenção do Sistema
Relatório 66 - Relatório de Acompanhamento da Manutenção do Sistema
Relatório 68 - Relatório de Acompanhamento da Manutenção do Sistema
Relatório 72 - Relatório de Acompanhamento da Manutenção do Sistema
Relatório 77 - Relatório de Acompanhamento da Manutenção do Sistema
Fase 1.5.4 - Elaboração do Manual de Gerenciamento do Sistema de Proteção
Relatório 47- Manual de Gerenciamento do Sistema de Proteção do Orçamento do ME
Fase 1.5.5 - Implantação do Portal
Relatório 49 - Relatório de Acompanhamento da Implantação do Portal 
Relatório 55 - Relatório de Acompanhamento da Implantação do Portal
Fase 1.5.6 - Realização de Seminários de Apresentação 
Relatório 56 - Relatório de Acompanhamento dos Seminários de Apresentação 
Módulo 2 - Estudos Técnicos Mercadológicos e de Viabilidade
Etapa 2.1 - Estudo de Viabilidade de Incorporações
Fase 2.1.1 - Proposta para Prazos de Venda e Construção
Relatório 14 - Relatório de Definição de Proposta para Prazos de Venda e Construção
Fase 2.1.2 - Análise Operacional dos Empreendimentos
Relatório 20 - Relatório de Análise Operacional
Fase 2.1.3 - Análise Setorial de Mercado
Relatório 21 - Relatório de Análise Setorial
Fase 2.1.4 - Estrutura Básica do Fluxo de Caixa
Relatório 22 - Relatório de Definição de Estrutura Básica do Fluxo de Caixa
Fase 2.1.5 - Análises de Sensibilidade e de Risco
Relatório 23 - Relatório de Análise de Sensibilidade e de Risco
Fase 2.1.6 - Forma de Incorporação da PPP
Relatório 35 - Relatório de Concepção da Forma de Incorporação da Parceria Público-Privada (PPP) 
Etapa 2.2 - Estudos de Geografia de Mercado
Fase 2.2.1 - Definição da Área de Influência do Empreendimento
Relatório 04 - Relatório de Definição da Área de Influência do Empreendimento
Fase 2.2.2 - Projeções e Cenários
Relatório 05 - Relatório de Projeções e Cenários
Fase 2.2.3 - Modelo Gravitacional de Interação Espacial
Relatório 24 - Relatório de Definição do Modelo Gravitacional de Interação Espacial
Fase 2.2.4 - Captura de Mercado
Relatório 25 - Relatório de Definição da Estratégia de Captura de Mercado
Fase 2.2.5 - Desenvolvimento da Área
Relatório 36 - Relatório de Projeção de Desenvolvimento da Área do Empreendimento
Fase 2.2.6 - Indicação de Players
Relatório 37 - Relatório de Indicação de Players (Empreendedores e Investidores) 
Etapa 2.3 - Estudos de Valorização Imobiliária
Fase 2.3.1 - Vistoria da Região de Impacto Potencial
Relatório 15 - Relatório de Vistoria da Região de Impacto Potencial
Fase 2.3.2 - Pesquisa de Imóveis Ofertados
Relatório 26 - Relatório de Pesquisa de Imóveis 
Fase 2.3.3 - Setorização Geoeconômica
Relatório 27 - Relatório de Identificação e Análise da Setorização Geoeconômica
Fase 2.3.4 - Apuração da Taxa de Valorização
Relatório 38 - Relatório de Identificação e Análise da Apuração da Taxa de Valorização
Fase 2.3.5 - Valorização da Área do Parque Olímpico 
Relatório 39 - Relatório de Levantamento e Análise da Valorização da Área do Parque Olímpico
Etapa 2.4 - Estudos de Sustentabilidade Socioeconômica
Fase 2.4.1 - Estudo de Sustentabilidade Socioeconômica
Relatório 16 - Relatório de Sustentabilidade Socioeconômica
Fase 2.4.2 - Estudo de Sustentabilidade Social
Relatório 28 - Relatório de Sustentabilidade Social
Fase 2.4.3 - Estudo de Sustentabilidade Cultural
Relatório 40 - Relatório de Sustentabilidade Cultural
Etapa 2.5 - Estudo Preliminar de Viabilidade Ambiental
Fase 2.5.1 - Localização Geográfica e Vizinhança de cada Instalação
Relatório 06 - Relatório de Localização Geográfica e Vizinhança de cada Instalação
Fase 2.5.2 - Atendimento a Requisitos Legais e Normativos
Relatório 07 - Relatório de Atendimento a Requisitos Legais e Normativos
Fase 2.5.3 - Tecnologias para a Gestão Ambiental
Relatório 17 - Relatório de Tecnologias para a Gestão Ambiental
Fase 2.5.4 - Sistemas para a Melhoria do Desempenho Socioambiental
Relatório 29 - Relatório de Sistemas para a Melhoria do Desempenho Socioambiental
Fase 2.5.5 - As Desapropriações e os Custos Ambientais Compensáveis
Relatório 30 - Relatório das Desapropriações e os Custos Ambientais Compensáveis
Fase 2.5.6 - Treinamento de Recursos Humanos
Relatório 31 - Relatório de Treinamento de Recursos Humanos
Fase 2.5.7 - Conjuntos de Impactos Benéficos e Adversos
Relatório 41 - Relatório de Conjuntos de Impactos Benéficos e Adversos
Fase 2.5.8 - Metas, Projetos, Ações e Recomendações Ambientais 	
Relatório 42 - Relatório de Metas, Projetos, Ações e Recomendações Ambientais
Etapa 2.6 - Estudos de Mapeamento Cadastral
Fase 2.6.1 - Implantação da Base Digitalizada
Relatório 08 - Relatório de Implantação da Base Digitalizada
Fase 2.6.2 - Inventário de Acomodações
Relatório 32 - Relatório do Inventário de Acomodações
Fase 2.6.3 - Georreferenciamento
Relatório 43 - Relatório de Implantação do Georreferenciamento
10.5.5	O Contrato 25/2008 previa a entrega de vinte produtos. Posteriormente, mediante o 1° Termo Aditivo (peça 70) , foram acrescentados mais dez produtos. Dessa forma, ficou estabelecida a entrega de trinta produtos mensais, os quais ainda se segmentavam em noventa outros subprodutos. Vale informar que o termo "produto" não corresponde ao resultado final contratado pelo ME, e sim a um relatório mensal de acompanhamento da prestação do serviço, que aborda fases de etapas diversas. Abaixo, lista dos produtos e subprodutos (peça 63, p. 22-24) :
Produtos e Subprodutos do Contrato 25/2008:
Produto 01 - Relatório de Implantação, composto por:
Relatório 01 - Relatório de Implantação
Produto 02 - 1° Relatório Mensal de Acompanhamento, composto por:
Relatório 02 - 01° Relatório de Acompanhamento da Implantação da Pesquisa;
Relatório 03 - 01° Relatório de Acompanhamento do Desenvolvimento do Sistema;
Relatório 04 - Relatório de Definição da Área de Influência do Empreendimento;
Relatório 05 - Relatório de Projeções e Cenários; '
Relatório 06 - Relatório de Localização Geográfica e Vizinhança de cada Instalação:
Relatório 07 - Relatório de Atendimento a Requisitos Legais e Normativos;
Relatório 08 - Relatório de Implantação da Base Digitalizada; 
Sumário Mensal de Acompanhamento.
Produto 03 - 02° Relatório Mensal de Acompanhamento, composto por:
Relatório 09 - 01° Relatório de Revisão da Estrutura Analítica de Serviços; 
Relatório 10 - 02° Relatório de Acompanhamento da Implantação da Pesquisa; 
Relatório 11 - Manual de Composições de Preços Unitários do ME;
Relatório 12 - Manual de Criação de Novas Composições;	
Relatório 13 - 02° Relatório de Acompanhamento do Desenvolvimento do Sistema; 
Relatório 14 - Relatório de Definição de Proposta para Prazos de Venda e Construção; 
Relatório 15 - Relatório de Vistoria da Região de Impacto Potencial; 
Relatório 16 - Relatório de Sustentabilidade Econômica; 
Relatório 17 - Relatório de Tecnologias para a Gestão Ambiental; 
Sumário Mensal de Acompanhamento.
Produto 04 - 03° Relatório Mensal de Acompanhamento, composto por:
Relatório 43 - Relatório de Implantação do Sistema de Georreferenciamento; 
Relatório 49 - Relatório de Acompanhamento da implantação do Portal. 
Produto 05 - Relatório de Estudos, composto por: 
Relatório 19 - 03° Relatório de Acompanhamento do Desenvolvimento do Sistema; 
Relatório 20 - Relatório de Análise Operacional; 
Relatório 21 - Relatório de Análise Setorial; 
Relatório 22 - Relatório de Definição de Estrutura Básica do Fluxo de Caixa; 	
Relatório 23 - Relatório de Análise de Sensibilidade de Risco; 
Relatório 24 - Relatório de Definição do Modelo Gravitacional de Interação Espacial; 
Relatório 25 - Relatório de Definição de Estratégia de Captura de Mercado; 
Relatório 26 - Relatório de Pesquisa de Imóveis; 
Relatório 27 - Relatório de Identificação e Análise da Setorização Geoeconômica; 
Relatório 28 - Relatório de Sustentabilidade Social;
Relatório 29 - Relatório de Sistemas para a Melhoria do Desempenho Socioambiental; 
Relatório 30 - Relatório das Desapropriações e os Custos Ambientais Compensáveis; 
Relatório 31 - Relatório de Treinamento de Recursos Humanos; 
Relatório 32 - Relatório do Inventário de Acomodações; 
Produto 06 - 04° Relatório Mensal de Acompanhamento, composto por: 
Relatório 33 - 02° Relatório de Revisão da Estrutura Analítica de Serviços: 
Relatório 34 - 01° Relatório Quadrimestral de Acompanhamento de Consolidação; 
Relatório 35 - Relatório de Concepção e Forma de Incorporação da PPP; 
Relatório 36 - Relatório de Projeção de Desenvolvimento da Área Empreendimento; 
Relatório 37 - Relatório de Indicação de Players; 
Relatório 38 - Relatório de Identificação e Análise da taxa de Valorização;
Relatório 39 - Relatório de Levantamento e Análise da Apuração e Valorização do Parque Olímpico; 
Relatório 40 - Relatório de Sustentabilidade Cultural;
Relatório 41 - Relatório de Conjuntos de Impactos Benéficos e Adversos; 
Relatório 42 - Relatório de Metas, Projetos, Ações e Recomendações Ambientais; 
Sumário Mensal de Acompanhamento. 
Produto 07 - 05° Relatório Mensal de Acompanhamento, composto por:
Relatório 44 - 01° Relatório Trimestral da Pesquisa e Cálculo de Preços Médios; 
Relatório 45 - 01° Relatório Trimestral de Acompanhamento da Elaboração das Composições; 
Relatório 46 - 01° Relatório Trimestral de Acompanhamento da Alimentação do Sistema; 
Relatório 47 - Manual de Gerenciamento do Sistema de Proteção do Orçamento do ME; 
Sumário Mensal de Acompanhamento. 
Produto 08 - 06° Relatório Mensal de Acompanhamento, composto por: 
Relatório 48 - 01° Relatório de Acompanhamento da Manutenção do Sistema; 
Sumário Mensal de Acompanhamento. 
Produto 09 - 07° Relatório Mensal de Acompanhamento, composto por: 
Relatório 50 - 02° Relatório Quadrimestral de Acompanhamento de Consolidação;
Relatório 51 - 02° Relatório Trimestral da Pesquisa e Cálculo de Preços Médios; 
Relatório 52 - 02° Relatório Trimestral de Acompanhamento da Elaboração das Composições; 
Relatório 53 -02° Relatório Trimestral de Acompanhamento da Alimentação 
Relatório 54 - 02° Relatório de Acompanhamento da Manutenção do Sistema;
Relatório 55 - 02° Relatório de Acompanhamento da Implantação do Portal; 
Sumário Mensal de Acompanhamento. 
Produto 10 - 08° Relatório Mensal de Acompanhamento, composto por:
Relatório 56 - Relatório de Acompanhamento dos Seminários de Apresentação; 
Sumário Mensal de Acompanhamento. 
Produto 11 - 09° Relatório Mensal de Acompanhamento, composto por: 
Relatório 57 - 03° Relatório Bimensal de Acompanhamento da Manutenção do Sistema; 
Sumário Mensal de Acompanhamento. 
Produto 12 - 10° Relatório Mensal de Acompanhamento, composto por:
Relatório 58 - 03° Relatório Trimestral da Pesquisa e Cálculo de Preços Médios;
Relatório 59 - 03° Relatório Trimestral de Acompanhamento da Elaboração das Composições; 
Relatório 60 - 03° Relatório Trimestral de Acompanhamento da Alimentação do Sistema; Sumário Mensal de Acompanhamento 
Produto 13 - 11° Relatório Mensal de Acompanhamento, composto por:
Relatório 61 - 03° Relatório Quadrimestral de Acompanhamento de Consolidação;
Relatório 62 - 04° Relatório de Acompanhamento da Manutenção do Sistema; 
Sumário Mensal de Acompanhamento. 
Produto 14 - 12° Relatório Mensal de Acompanhamento, composto pelo: 
Sumário Mensal de Acompanhamento. 
Produto 15 - 13° Relatório Mensal de Acompanhamento, composto por:
Relatório 63 - 04° Relatório Trimestral da Pesquisa e Cálculo de Preços Médios;
Relatório 64 - 04° Relatório Trimestral de Acompanhamento da Elaboração das Composições; 
Relatório 65 - 04° Relatório Trimestral de Acompanhamento da Alimentação do Sistema; 
Relatório 66 - 05° Relatório de Acompanhamento da Manutenção do Sistema; 
Sumário Mensal de Acompanhamento. 
Produto 16 - 14° Relatório Mensal de Acompanhamento, composto pelo: 
Sumário Mensal de Acompanhamento. 
Produto 17 - 15° Relatório Mensal de Acompanhamento, composto por:
Relatório 67 - 04° Relatório Quadrimestral de Acompanhamento de Consolidação;
Relatório 68 - 06° Relatório de Acompanhamento da Manutenção do Sistema; 
Sumário Mensal de Acompanhamento. 
Produto 18 - 16° Relatório Mensal de Acompanhamento, composto por:
Relatório 69 - 05° Relatório Trimestral da Pesquisa e Cálculo de Preços Médios;
Relatório 70 - 05° Relatório Trimestral de Acompanhamento da Elaboração das Composições; 
Relatório 71 - 05° Relatório Trimestral de Acompanhamento da Alimentação do Sistema; Sumário Mensal de Acompanhamento. 
Produto 19 - 17° Relatório Mensal de Acompanhamento, composto por:
Relatório 72 - 07° Relatório de Acompanhamento da. Manutenção do Sistema; 
Sumário Mensal de Acompanhamento 
Produto 20 - 18° Relatório Mensal de Acompanhamento, composto pelo:
Relatório 73 - 05° Relatório Quadrimestral de Acompanhamento de Consolidação; 
Relatório 74 - 06° Relatório Trimestral da Pesquisa e Cálculo de Preços Médios;
Relatório 75 - 06° Relatório Trimestral de Acompanhamento da Elaboração das Composições; 
Relatório 76 - 06° Relatório Trimestral de Acompanhamento da Alimentação do Sistema; 
Relatório 77 - 08° Relatório de Acompanhamento da Manutenção do Sistema; 
Relatório de Encerramento.
Produto 21 - Diagnóstico de Transportes
Produto 22 - Análise Financeira dos Transportes
Produto 23 - Análise Ambiental dos Transportes
Produto 24 - Análise Socioeconômica dos Transportes
Produto 25 - Análise Gerencial dos Transportes
Produto 26 - Visão do Legado Institucional
Produto 27 - Legado Institucional: O instituto de Excelência Esportiva e o Desenvolvimento do Esporte de Alto Rendimento
Produto 28 - Relatório de Diagnóstico da Situação Atual
Produto 29 - Relatório de Recomendações quanto aos Recursos Sustentadores da Estratégia 
Produto 30 - Relatório Final do Projeto de Segurança
10.5.6	Feito esse esclarecimento acerca do Contrato 25/2008, em seguida, serão objeto de exame as alegações recursais apresentadas.
10.5.7	O Relatório 2 faz parte da Fase 1.3.1 - Implantação da Pesquisa e Cálculo de Preços Médios, com o seguinte conteúdo previsto (peça 65, p. 46-47) :
	Módulo 1 - Etapa 1.3 - Pesquisa e Cálculo de Preços Médios
	Fase 1.3.1 - Implantação da Pesquisa e Cálculo de Preços Médios
Estudo de viabilidade e dimensionamento da pesquisa;
Pesquisa de Campo:
· Estruturação da equipe de campo e de análise de preços;
· Definição dos insumos a serem pesquisados;
· Quantificação e identificação das bases de informantes e amostras;
· Contato prévio com os possíveis informantes;
· Coleta dos primeiros preços; e
· Críticas e cálculo dos primeiros preços,
· Parametrização do sistema de cálculo; e
· Coleta e crítica dos preços.
10.5.8	Os trabalhos desenvolvidos na fase acima, conforme o Contrato 25/2008, foram apresentados através dos Relatórios 2, 10 e 18 (peça 66, p. 29) , para os quais foram pagos os seguintes valores pelo ME (peça 63, p. 22) :
	Módulo 1 - Etapa 1.3 - Fase 1.3.1 - Implantação da Pesquisa e Cálculo de Preços Médios 

	RELATÓRIO
	NOME
	PRODUTO
	VALOR (R$) 

	2
	1º Relatório de Acompanhamento da Implantação da Pesquisa
	2
	86.104,58

	10
	2º Relatório de Acompanhamento da Implantação da Pesquisa
	3
	52.396,55

	18
	3º Relatório de Acompanhamento da Implantação da Pesquisa
	5
	15.802,41

	TOTAL
	154.303,54

10.5.9	Nos termos do voto responsável pelo acórdão recorrido, o Relatório 2 foi rejeitado, pois além de seu conteúdo não estar de acordo com o previsto na proposta entregue pela FGV, com todos os itens listados na Fase 1.3.1 acima transcritos, não houve a implantação da pesquisa (peça 164, item 25) .
10.5.10	Contudo, não parece razoável exigir que o Relatório 2 apresente o conteúdo de toda a Fase 1.3.1, uma vez que, além desse relatório (peça 39, p. 16-23) , havia previsão de outros dois relatórios, o Relatório 10 (peça 41, p. 19-29) e o Relatório 18 (peça 31, p. 20-27) , para a mencionada fase. 
10.5.11	De fato, o Relatório 2 apresenta, basicamente, principais conceitos metodológicos para realização de uma pesquisa de preço, como: técnicas de pesquisa, definição do tamanho da amostra, tipos de preços, políticas de ajuste de preços e especificações dos produtos pesquisados. Destaca, em sua conclusão, que "esse relatório apresentou as metas e objetivos de uma típica pesquisa de preços", sem qualquer referência à implantação efetiva da pesquisa. 
10.5.12	Consta do último relatório dessa fase (Relatório 18) menção à implantação da pesquisa, o que pode ser comprovado através da Ata de Reunião de 21/10/2018, e seu anexo, onde estão registrados detalhes acerca da primeira etapa da pesquisa de preços, inclusive cronograma da primeira etapa da pesquisa (peça 31, p. 228-229) .
10.5.13	Considerando que restou demonstrado o cumprimento do contrato relativamente às atividades da Fase 1.3.1 - Implantação da Pesquisa e Cálculo de Preços Médios, entende-se que o valor relativo ao Relatório 2 pode ser excluído do débito imputado à recorrente, uma vez que não foram evidenciados elementos suficientes para sustentar que seu conteúdo, ainda que simplório, não tenha atendido o contratado. 
10.5.14	Por fim, registre-se que o notório conhecimento da recorrente no desenvolvimento de pesquisa de preços não garante a pertinência entre o serviço contratado e o executado. 
10.6	Relatório 7 - 1º Relatório de Atendimento a Requisitos Legais e Normativos - Valor R$ 185.558,17
10.6.1	A recorrente informa que o Relatório 7 é o segundo de uma série de oito relatórios relacionados à Etapa 2.5 - Estudo Preliminar de Viabilidade Ambiental.
10.6.2	Afirma que mencionado relatório contém o levantamento e a identificação de todos os requisitos legais e normativos pertinentes à área ambiental ao objeto da consultoria: os Jogos Olímpicos Rio 2016.
10.6.3	Destaca que esse relatório, considerado simplório e sem utilidade à administração pública, é uma parte de um produto final, logo, isoladamente não poderia atender ao escopo da Etapa 2.5, a qual só se tem por completa se tomado todo o conteúdo do conjunto de 8 relatórios (6, 7, 17, 29, 30, 31, 41 e 42) e seus vários anexos, conforme consta no Item 5 - Produtos da Proposta da FGV.
10.6.4	Assevera que o objetivo da Etapa 2.5 foi verificar a existência de problemas ambientais intransponíveis relativos aos locais escolhidos para as instalações olímpicas. Caso afirmativo, quais as ações necessárias para a compensação dos eventuais problemas encontrados.
10.6.5	Sustenta que como nenhuma cidade brasileira havia chegado ao estágio de candidata à sede de jogos olímpicos, para a elaboração de uma adequada abordagem do tema, houve a necessidade de estudo profundo da questão ambiental de dossiês de outras cidades escolhidas para sediar esses jogos. Além disso, enfatiza a complexidade e a vastidão da legislação ambiental brasileira.
10.6.6	Conclui que no Relatório 7 foi entregue ao ME o resultado de estudos, análises e reflexões que geraram, com segurança jurídica, a documentação pertinente à matéria ambiental.
	Análise
10.6.7	Uma das fases da Etapa 2.5 - Estudo Preliminar de Viabilidade Ambiental é a Fase 2.5.2 - Atendimento a Requisitos Legais e Normativos, composta unicamente pelo Relatório 7. Para melhor entendimento, a seguir, será listado o conteúdo da Etapa 2.5, com seus respectivos relatórios, produtos e valores (peça 63, p. 22-24 e 66, p. 34-36) :
	Módulo 2 - Etapa 2.5 - Estudo Preliminar de Viabilidade Ambiental 

	RELATÓRIO
	NOME
	PRODUTO
	VALOR (R$) 

	6
	Localização Geográfica e Vizinhança de cada Instalação
	2
	185.558,17

	7
	Relatório de Atendimento a Requisitos Legais e Normativos
	2
	185.558,17

	17
	Relatório de Tecnologias para a Gestão Ambiental
	3
	112.916,26

	29
	Relatório de Sistemas para a Melhoria do Desempenho Socioambiental
	5
	   68.109,43

	30
	Relatório das Desapropriações e os Custos Ambientais Compensáveis
	5
	   68.109,43

	31
	Relatório de Treinamento de Recursos Humanos
	5
	   34.054,71

	41
	Relatório de Conjuntos e Impactos Benéficos e Adversos
	6
	   95.825,31

	42
	Relatório de Metas, Projetos, Ações e Recomendações Ambientais
	6
	   95.825,31

	TOTAL
	845.956,79

10.6.8	Conforme consta da proposta de serviço de consultoria da FGV (peça 66, p. 20) , na Fase 2.5.2 - Atendimento a Requisitos Legais e Normativos, composta unicamente pelo Relatório 7, além do levantamento de todos os requisitos legais e normativos atualizados, que incidem sobre cada instalação e futura área de implantação, a equipe deveria analisar a quantidade de restrições ambientais estabelecidas, subscritas ou autoimpostas em relação aos investimentos em sistemas de melhoria de desempenho ambiental e de eventuais medidas compensatórias a serem estabelecidas.
10.6.9	Em seu voto, o relator destacou que o Relatório 7 se limitou a listar as normas referentes ao meio ambiente, sem qualquer estudo, análise ou reflexão acerca das restrições ambientais e os custos das medidas necessárias para solucioná-las.
10.6.10	Como se vê, o resultado referente a essa fase foi insatisfatório, uma vez que deveria ser analisada a proporcionalidade entre as restrições ambientais estabelecidas, subscritas ou autoimpostas e os investimentos, bem como o custo das eventuais medidas compensatórias.
10.6.11	Por fim, como não há dúvida de que a alegação consistente no ineditismo da candidatura é alheia para justificar o valor pago relativo ao Relatório 7 (peça 39, p. 85-96) e considerando que não foram apresentados elementos diferentes daqueles já contidos nos autos em relação à constatada insuficiência do Relatório 7 - Relatório de Atendimento a Requisitos Legais e Normativos, entende-se que deve ser mantido o débito em relação a esse relatório.
10.7	Relatório 9 - 1º Relatório de Revisão da Estrutura Analítica de Serviços - Valor R$  104.793,09
10.7.1	A recorrente repete a alegação de que o relatório questionado, considerado simplório e sem utilidade para a administração pública, faz parte de um produto final e foi apresentado exatamente como consta na proposta e no contrato.
10.7.2	Destaca que os Relatórios 9 e 33 e seus anexos trouxeram o resultado do Levantamento e Estudo da Base de Conhecimento em relação a insumos, materiais, serviços e composições de preços unitários de diversos projetos do ME, os quais serviram de base para as pesquisas de preços dos itens esportivos e das composições de preços.
10.7.3	Enfatiza que para a verificação do resultado final, consistente na sistemática implantada com um conjunto de até 300 composições com no máximo dois mil itens de preço, esses dois relatórios devem ser considerados. 
10.7.4	Sustenta que apesar do conteúdo resumido, houve uma anterior extensa dedicação de equipe especializada na leitura, compreensão e transcrição de volumoso material pertinente.
10.7.5	Alega que tendo em vista o curto tempo para a entrega do dossiê da candidatura para os Jogos Olímpicos Rio 2016, que demandava a produção de inúmeros estudos, pesquisas, coletas de dados e informações, teve que reservar sua equipe de especialistas exclusivamente para o desenvolvimento dos trabalhos relativos ao Contrato 25/2008. 
10.7.6	Afirma que foram sucessivamente gerados produtos intermediários e interdependentes, de complexidade diversa e de indiscutível utilidade para a execução eficaz do objeto contratado. Informa que a entrega de cada produto, conforme contratado, servia de marco para a remuneração de atividades executadas para a realização do respectivo produto, das horas trabalhadas simultaneamente por outros integrantes da equipe, como consultores, pesquisadores, engenheiros e orçamentistas.
10.7.7	Defende que a remuneração de cada produto, em sua totalidade, foi submetida à Advocacia-Geral da União (AGU) .
	Análise
10.7.8	Repetindo procedimento anterior, a seguir serão elencadas informações pertinentes ao Relatório 9 - 1º Relatório de Revisão da Estrutura Analítica de Serviços, que faz parte da Fase 1.2.1 - Revisão da Estrutura Analítica de Serviços (peça 63, p. 22 e peça 66, p. 29) :
	Módulo 1 - Etapa 1.2 - Fase 1.2.1 - Revisão da Estrutura Analítica de Serviços

	RELATÓRIO
	NOME
	PRODUTO
	VALOR (R$) 

	9
	1º Relatório de Revisão da Estrutura Analítica de Serviços
	3
	104.793,09

	33
	2º Relatório de Revisão da Estrutura Analítica de Serviços
	6
	44.465,83

	TOTAL
	149.258,92

10.7.9	Nos termos da proposta de serviço da FGV (peça 65, p. 40-41) , na Fase 1.2.1 - Revisão da Estrutura Analítica de Serviços deveriam ser desenvolvidas as seguintes atividades:
Levantamento e Estudo da Base de Conhecimento;
Avaliação Comparativa;
Verificação das Normas Técnicas;
Verificação de Legislações;
Verificação de acórdãos do TCU;
Avaliação dos Requisitos e Prescrições; e
Revisão da Descrição dos Serviços.
10.7.10	No voto condutor do acórdão recorrido, o relator, em concordância com a unidade técnica, entendeu que o Relatório 9 não cumpriu com aquilo proposto pela FGV, conforme trecho abaixo transcrito:
Logo se vê, pela extensão do que era exigido na proposta da FGV - que incluía análise de leis, de acórdãos, bem como levantamento da base de conhecimento seguido de avaliação comparativa - que o produto entregue, com três páginas de conceitos superficiais, mostrou-se demasiadamente aquém do que fora incialmente contratado, não justificando o pagamento dele.
10.7.11	A leitura do Relatório 9 (peça 41, p. 16-18) revela que seu conteúdo se restringiu, tão-somente, à definição da prestação de serviços de infraestrutura temporária e das áreas operacionais, áreas de competição e de uso dos atletas, árbitros e oficiais técnicos, e áreas externas, com base na análise das informações referentes à organização e realização dos jogos Pan-Americanos de 2007. 
10.7.12	O Relatório 33 (peça 43, p. 15-28) abordou, ainda que superficialmente, todo o conteúdo estabelecido para a Fase 1.2.1, bem como registrou que a relação de insumos, serviços e composições de preços unitários encontrava-se no Anexo 8 - Materiais Esportivos de Alto Rendimento (peça 61, p. 214-231) , que trata do Manual do Usuário do Sistema de Orçamentação - Módulo de Carga.
10.7.13	As alegações relativas à dedicação de equipe especializada e ao curto tempo para entrega do produto contratado não servem para justificar eventuais deficiências encontradas nos diversos relatórios parciais.
10.7.14	Relativamente à possível manifestação favorável da AGU quanto à remuneração de cada produto, deve-se registrar que não é essa a discussão em tela. No momento, a matéria em exame é a adequação dos relatórios considerados insuficientes com as exigências contratadas.
10.7.15	Considerando que o cumprimento das atividades a serem desenvolvidas na Fase 1.2.1 - Revisão da Estrutura Analítica de Serviços, como um todo, foi demonstrado com o Relatório 33, mesmo com relativa superficialidade, entende-se que a deficiência do Relatório 9 pode ser relevada. Ademais, não constam dos autos elementos balizadores do seu conteúdo. Dessa forma, tem-se que o débito de R$ 104.793,09 pode ser afastado.
10.8	Relatório 48 - 1º Relatório de Acompanhamento de Manutenção do Sistema - Valor R$ 85.294,12
10.8.1	A recorrente alega que sua proposta foi estruturada de forma encadeada, lógica e sistematizada. Enfatiza que esse relatório, considerado simplório e supostamente sem utilidade, pertence a um conjunto de relatórios que se sucedem e se completam, devendo ser analisado em conjunto e não de forma isolada.
10.8.2	Sustenta que consta do Relatório 48 a instalação do sistema, suas configurações, passo-a-passo, registros, cadastramentos e atualizações para que, ao final, o ME pudesse assumir o sistema após o término do contrato.
10.8.3	Afirma que o Relatório 48 foi proposto e contratado para referir-se ao primeiro trimestre apenas, e que a atualização dos demais trimestres consta dos seis relatórios subsequentes do mesmo tema.
10.8.4	Repete o argumento relativo à ocorrência de uma sequência de atos e ações encadeados e interdependentes, que consumiram inúmeras horas da equipe de especialistas com dedicação exclusiva, que geraram paulatinamente produtos úteis e indispensáveis à execução integral do avençado. Tudo conforme proposta de prestação de serviço examinada e aprovada pelo ME e pela AGU.
10.8.5	Após descrever o conteúdo dos relatórios subsequentes, destaca que o Relatório 72 é o último da série.
10.8.6	Afirma, mais uma vez, que o produto final foi entregue: implantação da sistemática de um conjunto de até trezentas composições, com no máximo dois mil itens de preço, atualizados trimestralmente nas regiões definidas na proposta, conforme demonstra os Anexos 2, 3, 4 e 5 do Produto 20.
10.8.7	Enfatiza que o MP-TCU emitiu parecer favorável à exclusão do débito referente ao Relatório 48.
	Análise
10.8.8	Nos termos da proposta de prestação de serviços de consultoria especializada anexa ao Contrato 25/2008, a Fase 1.5.3 - Manutenção do Sistema consiste na atualização das pesquisas de preços próprias da FGV e do banco de dados Sicro e Sinapi, com periodicidade trimestral e abrangência geográfica conforme planejamento específicos (peça 65, p. 50) .
10.8.9	Essa fase, pertencente à Etapa 1.5 - Implantação do Sistema de Preço Sinapi de Eventos, é composta pelos seguintes relatórios (peça 63, p. 23-24, e peça 66, p. 30) :
	Módulo 1 - Etapa 1.5 - Fase 1.5.3 - Manutenção do Sistema 

	RELATÓRIO
	NOME
	PRODUTO
	VALOR (R$) 

	48
	1º Relatório de Acompanhamento da Manutenção do Sistema
	8
	85.294,12

	54
	2º Relatório de Acompanhamento da Manutenção do Sistema
	10
	187.500,00

	57
	3º Relatório de Acompanhamento da Manutenção do Sistema
	12
	83.333,33

	62
	4º Relatório de Acompanhamento da Manutenção do Sistema
	14
	68.181,82

	66
	5º Relatório de Acompanhamento da Manutenção do Sistema
	17
	125.000,00

	68
	6º Relatório de Acompanhamento da Manutenção do Sistema
	19
	375.000,00

	72
	7º Relatório de Acompanhamento da Manutenção do Sistema
	20
	53.333,33

	77
	???
	???
	???

	TOTAL
	977.642,60

10.8.10	Com base na proposta da unidade técnica, o relator entendeu que, no Relatório 48 (peça 45, p. 42-68) , não restou demonstrada a atualização das pesquisas e dos bancos de dados razão pela qual foi imputado à recorrente respectivo débito. O MP-TCU, por sua vez, diante da ausência de informação de que as bases de bancos de dados Sicro e Sinapi não teriam sido disponibilizadas adequadamente e de que o uso do sistema teria ficado prejudicado pela não-utilização dos dados, manifestou-se pela retirada do débito referente a esse relatório (peça 150, p. 4) .
10.8.11	Da leitura do Relatório 48, além das orientações acerca da instalação, registro e atualização do software Volare, percebe-se que em seu subitem 3.2.3.9 - Atualização de Preços a Partir de Fevereiro de 2006 constam informações quanto à sequência de comandos necessários à atualização dos preços após a instalação do sistema (peça 45, p. 65 e 67) . Dessa forma, propugna-se pelo afastamento do débito no valor de R$ 85.294,12.
10.8.12	Cumpre registrar que causa espécie a diferença de valores para os diversos relatórios que tratam do acompanhamento da manutenção do sistema, que variam de R$ 53.333,33 a R$ 375.000,00. A simples leitura dos Relatórios 48, 54, 62, 66 e 68 não permitiu encontrar justificativa para essa diferença de valores (peça 45, p. 42-68; peça 49, p. 19-35; peça 52, p. 18-20; peça 55, p. 18-19; e peça 57, p. 18-19) . 
10.8.13	Vale destacar que não foram localizados nos autos os Relatórios 57 e 68, tendo sido pago ao último o maior valor, e quaisquer informações relativas ao Relatório 77, indicado pela recorrente como um dos relatórios dessa fase e previsto na proposta de prestação de serviços de consultoria.
10.9	Relatório 52 - 2º Relatório Trimestral de Acompanhamento da Elaboração das Composições - Valor R$ 127.941,18
10.9.1	A recorrente informa que o Relatório 52, considerado simplório e supostamente sem utilidade, é o segundo de uma série de seis relatórios, relacionados à Fase 1.4.3, razão pela qual não pode ser analisado isoladamente. 
10.9.2	Entende que houve um vício de entendimento, pois a Fase 1.4.3 - Elaboração das Composições, conforme a proposta e os termos do contrato, destinava-se a elaborar composições, e não a montar projetos padrões, cuja atribuição competia ao ME.
10.9.3	Repisa os argumentos relativos à demanda de inúmeras horas de mão-de-obra especializada.
10.9.4	Destaca que a Fase 1.4.3 é atendida pelo conjunto do conteúdo de seis relatórios (45, 52, 59, 64, 70 e 75) e seus vários anexos. Informa que os Relatórios 45 e 52 apresentam a definição de conceitos metodológicos e dos critérios para a elaboração das composições de preços unitários dos serviços necessários para as instalações esportivas.
10.9.5	Após descrever o conteúdo dos relatórios da Fase 1.4.3, informa que os produtos pagos são compostos pela soma de relatórios de conteúdo parciais, cujo conjunto atende as obrigações de cada fase ou etapa. Entende que não houve explicação a quais produtos se referem os valores que devem ser devolvidos e defende que os produtos não podem ser considerados integralmente inservíveis.
	Análise
10.9.6	A seguir, informações dos relatórios, produtos e valores relativos à Fase 1.4.3, que compõe a Etapa 1.4 - Composição de Preços Unitários (peça 63, p. 23-24, e peça 66, p. 30) :
	Módulo 1 - Etapa 1.4 - Fase 1.4.3 - Elaboração das Composições 

	RELATÓRIO
	NOME
	PRODUTO
	VALOR (R$) 

	45
	1º Relatório Trimestral de Acompanhamento da Elaboração das Composições
	7
	163.410,17

	52
	2º Relatório Trimestral de Acompanhamento da Elaboração das Composições
	8
	127.941,18

	59
	3º Relatório Trimestral de Acompanhamento da Elaboração das Composições
	11
	112.500,00

	64
	4º Relatório Trimestral de Acompanhamento da Elaboração das Composições
	14
	102.272,73

	70
	5º Relatório Trimestral de Acompanhamento da Elaboração das Composições
	18
	125.000,00

	75
	6º Relatório Trimestral de Acompanhamento da Elaboração das Composições
	20
	80.000,00

	TOTAL
	711.124,08

10.9.7	Abaixo, a descrição da Fase 1.4.3, nos termos da proposta de prestação de serviços (peça 65, p. 49) :
Esta fase consistirá na elaboração das Composições de Preço Unitário dos serviços SINAPI Particulares e Complementares e SICRO Particulares e Complementares utilizando a sistemática SICRO e SINAPI.
Estas composições deverão poder ter como resultados Projetos Padrões de instalações que consistirão em modelos orçamentários típicos para utilização em orçamentos, e deverão ser abrangentes. considerando itens orçamentários de eventos, obras e tecnologia da informação. Haverá entrada de dados básicos para o estabelecimento de variáveis que comporão o Projeto Padrão.
10.9.8	Diferentemente do Relatório 52 (peça 45, p. 72-80) , que deveria ter apresentado a elaboração das composições no período a que refere, as quais deveriam poder resultar em Projetos Padrões de instalações, conforme apontado pelo voto responsável pelo acórdão recorrido, os Relatórios 59, 64 e 75 apresentam, em seus anexos, as composições elaboradas nos respectivos períodos de acompanhamento (peça 50, p. 45-53; peça 52, p. 22-38; e peça 57, p. 24-28) .
10.9.9	Como se vê, o Relatório 52 foi rejeitado por não ter demonstrado a elaboração de composições, que deveriam auxiliar na montagem de projetos padrões. Logo, não procede a alegação da existência de vício de entendimento de que as atividades concernentes à Fase 1.4.3 destinavam-se à montagem de projetos padrões, cujo atribuição pertencia ao ME.
10.9.10	Quanto à alegada ausência de individualização do débito imputado, cabe registrar que do voto que fundamentou o acórdão combatido consta tabela com a indicação específica de cada parcela do débito, indicando o relatório e o produto (peça 164, p. 3) .
10.9.11	Como as razões recursais apresentadas não conseguiram demonstrar a realização daquilo que estava previsto para o Relatório 52, que trata do 2° Relatório Trimestral de Acompanhamento da Elaboração das Composições, entende-se que o débito referente a esse relatório deve ser mantido.
10.10	Da Exclusão da multa imposta
10.10.1	A recorrente repisa o discurso de que os serviços contratados foram integralmente executados por equipe altamente especializada, com dedicação exclusiva, e úteis à vitória da cidade do Rio de Janeiro para sediar os Jogos Olímpicos Rio 2016, os quais teriam sido realizados com aplauso mundial pela sua organização.
10.10.2	Entende que não parece justo a multa aplicada pela suposta não-entrega de 4,14% da integralidade do contrato, uma vez que a devolução de valores que custearam os serviços contratados e executados poderia acarretar enriquecimento sem causa da contratante.
10.10.3	Ao final, aponta jurisprudência para fundamentar seu entendimento.
	Análise
10.10.4	Considerando que a multa aplicada à recorrente tem como fundamento o art. 57 da Lei 8.443/1992, sua exclusão somente será possível com o total afastamento do débito. No entanto, caso acolhida a proposta de provimento parcial ao presente recurso, a multa, a critério do Tribunal, poderá ser reduzida.
10.10.5	Com relação ao valor da multa, cumpre destacar que obedeceu aos limites impostos pelo dispositivo legal mencionado, qual seja, até cem por cento do valor atualizado do dano causado ao Erário. 
10.10.6	Deve-se ressaltar que a imposição de débito não se configura enriquecimento sem causa. O débito teve origem na não-comprovação da conformidade de relatórios entregues com os parâmetros contratados.
10.10.7	Por fim, relativamente à jurisprudência colacionada, importa mencionar a atribuição constitucional exclusiva do Tribunal de Contas da União quanto ao julgamento das contas de agentes recebedores de recursos federais, competência essa insculpida nos artigos 70 e 71 da Carta Magna, não se confundindo com as atribuições do Poder Judiciário. 
10.10.8	Ademais, em decorrência do princípio da independência das instâncias, o TCU não está obrigado a seguir jurisprudência de outros tribunais nos processos de sua competência.
11.	Da Prescrição
11.1 	No exame da prescrição, a Serur tem adotado os entendimentos detalhados na peça 220, que contém estudo e pronunciamentos anteriores da secretaria sobre o tema. Nessas manifestações estão desenvolvidas as seguintes premissas, que serão utilizadas no presente exame: 
a) ao julgar o RE 636886, o STF conferiu nova interpretação ao art. 37, § 5º, da Constituição Federal, fixando a tese de que "é prescritível a pretensão de ressarcimento ao erário fundada em decisão de Tribunal de Contas";
b) as pretensões punitiva e de ressarcimento devem observar o mesmo regime na atividade de controle externo, dado o objetivo comum da prescrição, de fixar prazo para o Tribunal de Contas agir, para caracterizar o ilícito, identificar seu autor, dimensionar as consequências da conduta e impor as consequências legais, independentemente de tais consequências terem natureza punitiva ou ressarcitória; 
c) até que sobrevenha norma específica, entende-se que a prescrição das pretensões punitiva e de ressarcimento, no processo de controle externo, deve observar o regime da Lei 9.873/1999, na linha dos recentes pronunciamentos do STF a respeito. Assim, sem prejuízo de se realizar o exame da prescrição também segundo o prazo decenal previsto no Código Civil, o critério adotado, na formulação da proposta de encaminhamento, será o da Lei 9.873/1999. 
Análise da prescrição segundo os critérios do Código Civil 
11.2	No que se refere à pretensão punitiva, o TCU tem tradicionalmente aplicado os critérios definidos no Acórdão 1441/2016-TCU-Plenário, que, em incidente de uniformização de jurisprudência, orientou-se pela aplicação do Código Civil. Por esse acórdão, em linhas gerais, a prescrição subordina-se ao prazo geral de dez anos (CC, art. 205) , contado a partir da data da ocorrência do fato e interrompido pelo ato que ordenar a citação, a audiência ou a oitiva da parte.
11.3	No caso em exame, não houve a incidência da prescrição segundo esses critérios, uma vez que a citação e a audiência dos responsáveis foram ordenadas em 3/5/2017 (despacho do ministro relator, à peça 74) menos de dez anos da ocorrência das irregularidades nos exercícios de 2008 e 2009. Esse mesmo entendimento, aliás, já havia sido consignado no acórdão recorrido (peça 164, p. 12, item 34) .
11.4	Considerando a premissa de que as pretensões punitiva e de ressarcimento se submetem ao mesmo regime, conclui-se que não ocorreu a prescrição nem para a aplicação de multa nem para a condenação ao ressarcimento, caso fossem adotados, para ambos os fins, os parâmetros definidos no Acórdão 1441/2016-TCU-Plenário.
Análise da prescrição pelo regime da Lei 9.873/1999 
11.5	Adotando-se as premissas fixadas na Lei 9.873/1999 ao caso em exame, e considerando-se o prazo geral, de cinco anos, observa-se que também não ocorreu a prescrição. Para tanto, é preciso considerar os seguintes parâmetros: 
	a) Termo inicial:
11.6	A Lei 9.873/1999, art. 1º, parte final, traz previsão expressa a respeito do início do prazo em se tratando de infração de caráter permanente ou continuado. Nesta hipótese, a prescrição começa a correr não da data de cada fato, e sim "do dia em que tiver cessado" a permanência ou a continuidade. 
11.7	Na hipótese em exame, estão presentes os requisitos típicos de uma infração permanente, os pagamentos para os quais os relatórios entregues foram considerados em desacordo com o contratado ocorreram no período de 26/9/2008 a 6/4/2009. Assim, há de se ter como termo inicial da prescrição a data do último pagamento (6/4/2009) . 
	b) Prazo:
11.8	A Lei 9.873/1999 apresenta um prazo geral, de cinco anos (art. 1º) , e um prazo especial, previsto no art. 1º, § 2º, a saber: "quando o fato objeto da ação punitiva da Administração também constituir crime, a prescrição reger-se-á pelo prazo previsto na lei penal". Porém, o Superior Tribunal de Justiça possui sólida jurisprudência no sentido de que a "pretensão punitiva da Administração Pública em relação a infração administrativa que também configura crime em tese somente se sujeita ao prazo prescricional criminal quando instaurada a respectiva ação penal" (REsp 1116477/DF, relator Min. Teori Albino Zavascki, 1ª Turma, DJe 22/8/2012; MS 15462/DF, relator Min. Humberto Martins, 1ª Seção, DJe 22/3/2011; e MS 14446/DF, relator Min. Napoleão Nunes Maia Filho, 3ª Seção, DJe 15/2/2011, entre outros) .
11.9	Como não se tem notícia da propositura de ação penal contra o responsável acerca dos fatos de que se trata no presente processo, fica afastada essa possibilidade. Dessa forma, será considerado o prazo geral de cinco anos.   
	c) Interrupções: 
11.10	No regime da Lei 9.873/1999, a prescrição se interrompe pela citação ou audiência do acusado (art. 2º, I) , por qualquer ato inequívoco, que importe apuração do fato" (art. 2º, II)  e pela decisão condenatória recorrível (art. 2º, III) , conforme a seguir:
	a) Em 11/11/2008, autuação do processo de representação TC Processo 030.244/2008-2, que deu origem a presente TCE;
	b) Em 7/6/2011, realização da diligência autorizada pelo relator (peça 3, p. 22 - TC Processo 030.244/2008-2) ;
	c) Em 12/12/2012, análise dos elementos encaminhados em resposta à diligência (peça 100, TC Processo 030.244/2008-2) ;
	d) Em 1/2/213, acórdão que determinou a conversão do TC Processo 030.244/2008-2 em TCE (peça 104, TC Processo 030.244/2008-2) ;
	e) Em 20/11/2013, autuação da presente TCE;
	f) Em 26/1/2015, realização de diligência (peças 12-13) ;
	g) Em 3/5/2017, despacho do relator para realização de audiência e citação (peça 74) ;
	h) Em 13/3/2018, proposta de mérito (peças 141-143) ; e
	i) Em 4/2/2020, prolação do acórdão recorrido (peça 160) .
	d) Prescrição intercorrente:
11.11	Nos termos do art. 1º, § 1º, da Lei 9.873/1999, opera-se a prescrição intercorrente se o processo ficar paralisado por mais de três anos, aguardando "julgamento ou despacho". 
11.12	Note-se que há uma correlação entre essa hipótese e as causas de interrupção da prescrição do art. 2º. Com efeito, uma vez interrompida a prescrição por alguma das hipóteses do art. 2º, o processo não pode ficar inativo, sem qualquer inovação processual relevante, por mais de três anos. 
11.13	Trata-se de prazo específico, não se aplicando nem o prazo geral de cinco anos nem o prazo especial, da lei penal (§ 2º) . A finalidade da prescrição intercorrente, com seu prazo próprio, é a de assegurar a eficiência e celeridade nas apurações administrativas. Seria contrário a essa finalidade a paralisação injustificada do processo por período maior que o triênio estabelecido para a hipótese.
11.14	A extrapolação do prazo de três anos, sem inovação relevante no processo, pode configurar negligência. Por isso, além de se operar a prescrição, deve-se promover a "apuração da responsabilidade funcional decorrente da paralisação, se for o caso". 
11.15	Especificamente quanto a esta TCE, as causas de interrupção elencadas acima permitem evidenciar que o processo teve andamento regular, sem ocorrência da prescrição intercorrente.
	e) Conclusão pelo regime da Lei 9.873/1999
11.16 	Partindo-se da premissa de que a pretensão de ressarcimento segue as mesmas balizas, enquanto não houver norma específica a respeito, a demonstração da inocorrência da prescrição punitiva impõe, como consequência, a conclusão de que também é viável a condenação ao ressarcimento do prejuízo apurado nos autos, adotando-se como referência a Lei 9.873/1999, tida pelo STF como norma regente da prescrição da pretensão punitiva pelo TCU. 
CONCLUSÃO
12.	Das análises anteriores, conclui-se que os Relatórios 2, 9 e 48 atenderam às exigências da proposta de prestação de serviço de consultoria especializada, a qual integra o Contrato 25/2008, celebrado entre o ME e a FGV. Sendo assim, entende-se que os respectivos débitos podem ser excluídos.
12.1	Em relação aos Relatórios 7 e 52, não restou demonstrada sua conformidade com os parâmetros contratados. 
12.2	O Relatório 7 - 1º Relatório de Atendimento a Requisitos Legais e Normativos - apenas listou as normas referentes ao meio ambiente, sem qualquer análise acerca da proporcionalidade das restrições ambientais estabelecidas, subscritas ou autoimpostas com os investimentos e do custo das eventuais medidas compensatórias.
12.3.	O Relatório 52 - 2º Relatório Trimestral de Acompanhamento da Elaboração das Composições - não comprovou a elaboração de composições no período a que se refere.
12.4	Sendo assim, a proposta será pelo provimento parcial do recurso para redução do débito, conforme a seguir discriminado: 
	Produto
	Descrição (Apenas do produto e dos relatórios com débito) 
	Valor do Produto (R$) 
	Data dos Pagamentos
	Débito total no produto

	2
	1º Relatório Mensal de Acompanhamento
	 (total) 1.100.000,00
	26/9/2008
	185.558,17

		Relatório 7
	185.558,17 
		
		Demais relatórios
	914.441,83
		
	8
	6º Relatório Mensal de Acompanhamento
	 (total) 725.000,00
	6/4/2009
	127.941,18

		Relatório 52
	127.941,18
		
		Demais relatórios
	597.058,82
		
	Débito histórico total
	313.499,35

12.5	Considerando a subsistência de parte do débito imposto à recorrente, a multa, aplicada como fundamento no art. 57 da Lei 8.443/1992, não poderá ser excluída. Todavia, a critério do Tribunal, poderá ser reduzida, caso acolhida a proposta de provimento parcial ao presente recurso.
12.6	Por fim, registre-se que não foi constatada ocorrência da prescrição punitiva e ressarcitória fundada em decisão do Tribunal de Contas da União, seja sob o regime do Código Civil, seja sob o regime da Lei 9.873/1999. 
PROPOSTA DE ENCAMINHAMENTO 
13.	Ante o exposto, submete-se à consideração superior a presente análise do recurso de reconsideração interposto pela Fundação Getúlio Vargas contra o Acórdão 651/2020-TCU-Segunda Câmara, propondo-se, com fundamento nos arts. 32, inciso I, e 33, da Lei 8.443/1992, c/c o art. 285 do Regimento Interno/TCU:
a) conhecer do recurso e, no mérito, dar-lhe provimento parcial para:
a.1) alterar o débito imputado à recorrente no item 9.3 do acórdão recorrido para os seguintes termos:
	VALOR ORIGINAL (R$) 
	DATA DA OCORRÊNCIA

	185.558,17
	26/09/2008

	127.941,18
	06/04/2009

a.2) reduzir, proporcionalmente, o valor da multa imposta ao recorrente no item 9.4 do referido acórdão; e 
b) comunicar a deliberação que vier a ser proferida por esta Corte à recorrente e à Secretaria Especial do Esporte do Ministério da Cidadania."
	É o relatório.

8.1. Décio Flávio Gonçalves Torres Freire (OAB/DF 1.742/A), Rodrigo Gonçalves Torres Freire (OAB/MG 129.725) e outros, representando a Fundação Getúlio Vargas (peças 98 a 100).

Procuradora-Geral Cristina Machado da Costa e Silva.

TOMADA DE CONTAS ESPECIAL. MINISTÉRIO DO ESPORTE (EXTINTO). CONTRATO DE SERVIÇOS DE CONSULTORIA TÉCNICA ESPECIALIZADA. INEXECUÇÃO PARCIAL. CONTAS REGULARES E REGULARES COM RESSALVA DOS AGENTES PÚBLICOS. CONTAS IRREGULARES DA ENTIDADE CONTRATADA. DÉBITO. MULTA. EMBARGOS DE DECLARAÇÃO. REJEIÇÃO. RECURSO DE RECONSIDERAÇÃO. CONHECIMENTO. PROVIMENTO PARCIAL REDUÇÃO DO DÉBITO E DA MULTA.

TOMADA DE CONTAS ESPECIAL (TCE)

Secretaria de Recursos (Serur).

Examina-se nessa oportunidade recurso de reconsideração interposto pela Fundação Getúlio Vagas (FGV) em face do Acórdão 651/2020-TCU-Segunda Câmara, de relatoria do Ministro Raimundo Carreiro, mediante o qual esta Corte julgou irregulares suas contas, condenou-a ao pagamento do débito apurado e aplicou-lhe a multa fundamentada no art. 57 da Lei n.º 8.443/1992. Tal deliberação foi reafirmada pelo Acórdão 11923/2020-TCU-Segunda Câmara, em sede de embargos de declaração opostos pela responsável. 
O decisum ora recorrido foi prolatado no âmbito de tomada de contas especial instaurada a partir da conversão do TC Processo 030.244/2008-2 (em apenso, referente a representação formulada pelo MPTCU) , determinada pelo Acórdão 163/2013-TCU-Primeira Câmara, com o objetivo de apurar eventuais débitos na execução do Contrato n.º 25/2008, firmado entre o então Ministério do Esporte (ME) e a Fundação Getúlio Vargas (FGV) .
Em resumo, o Contrato n.º 25/2008 teve como objeto a prestação de serviços de consultoria técnica especializada para a elaboração de sistema de orçamentação e de estudos em instalações esportivas e acomodações, com vistas a apoiar a atuação do Governo Federal na candidatura à sede dos Jogos Olímpicos de 2016. Foi prevista a entrega de trinta produtos compostos por noventa relatórios, no valor total de R$ 14.220.000,00.
Os valores reprovados pelo Tribunal, que compõem o débito objeto deste recurso, estão relacionados a cinco relatórios que teriam sido entregues em desacordo com os parâmetros contratados: Relatórios de Conteúdo nº 2, 7, 9, 48 e 52.
Preliminarmente, ratifico meu despacho pelo conhecimento das peças recursais como recursos de reconsideração porquanto atendidos os requisitos de admissibilidade previstos nos arts. 32, inciso I, e 33 da Lei nº 8.443/1992 (peça 194) .
No tocante ao mérito, a unidade técnica, em análise sobre a matéria (peças 221 a 223) , propôs o acolhimento parcial do recurso interposto, conforme trecho abaixo transcrito do parecer do Ministério Público junto ao TCU (peça 230) :
"- Relatório n.º 2: foi excluído do débito, pois entendeu a Unidade Técnica que não seria razoável que ele apresentasse o conteúdo de toda a Fase 1.3.1, que é composta de mais dois relatórios, e que há notícias da implantação da respectiva pesquisa, considerada pelo Tribunal como não realizada (peça 221, p. 10) ;
- Relatório n.º 7: foi mantido como débito, pois compunha exclusivamente o documento sobre requisitos legais e normativos associados à matéria ambiental, e teria sido entregue de forma insatisfatória, sem análise sobre as restrições ambientais estabelecidas, subscritas ou autoimpostas em relação aos investimentos em sistemas de melhoria de desempenho ambiental e de eventuais medidas compensatórias, prevista na proposta firmada (peça 221, p. 11) ;
- Relatório n.º 9: foi excluído do débito, pois, a despeito da deficiência de seu conteúdo, a Unidade Técnica considerou que outro relatório integrante dessa fase abordava, ainda que superficialmente, o cumprimento completo das atividades previstas na Fase 1.2.1 (peça 221, p. 13) ;
- Relatório n.º 48: foi excluído do débito, pois, sendo referente à atualização trimestral das pesquisas de preços próprias da FGV e do banco de dados Sicro e Sinapi, e considerando que essas duas últimas bases não teriam sido adequadamente disponibilizadas no período e o fato de que o seu conteúdo dispunha sobre orientações acerca da instalação, registro e atualização do software Volare, além de informações quanto à sequência de comandos necessários à atualização dos preços após a instalação do sistema, concluiu a Unidade Técnica que o documento poderia ser acatado (peça 221, p. 14) ;
- Relatório n.º 52: foi mantido como débito, por não ter sido demonstrada a elaboração de composições para o período, que deveriam auxiliar na montagem de projetos padrões."
Estando os autos no Ministério Público junto a este Tribunal, a recorrente acostou aos autos memoriais (peças 224 a 229) , os quais foram analisados pelo douto Parquet que, em seu parecer à peça 230, concorda com o posicionamento da unidade técnica.
Feito breve resumo do processo, passo a decidir. 
De antemão, informo que concordo parcialmente com as análises convergentes da área técnica e do MP/TCU, cujos fundamentos incorporo às minhas razões de decidir, sem prejuízo das considerações a seguir.
Quanto à análise das prescrições da pretensão punitiva e de ressarcimento ao erário realizadas pela Secretaria de Recursos, estou de acordo com a conclusão daquela unidade de que estas não ocorreram. No entanto, de acordo com os fundamentos abaixo mencionados.
No que se refere à prescrição da pretensão punitiva, vejo que a análise já havia sido realizada no voto condutor do acórdão ora recorrido, in verbis:
"34. Quanto à aplicação de multa, cabe esclarecer que não se encontra prescrita a pretensão punitiva desta Corte de Contas, nos termos do entendimento firmado pelo Acórdão 1441/2016-TCU-Plenário (rel. Min. Benjamin Zymler) .  No caso concreto, praticadas as irregularidades nos exercícios de 2008 e 2009 (período em que foram realizados os pagamentos por produtos entregues em desacordo com os parâmetros contratados) , iniciou-se o transcurso do prazo de 10 anos, estabelecido pelo Código Civil de 2002. Esse prazo foi interrompido com o despacho proferido pelo Relator Originário, José Mucio Monteiro, de 03/05/2017, que determinou a audiência e citação dos responsáveis (peça 74) .  Como se vê, em nenhum momento o prazo decenal foi extrapolado. Logo, arbitro o valor de R$ 150.000,00 (cento e cinquenta mil reais) de multa à FGV."
No que concerne à prescrição da pretensão ressarcitória, neste caso e nos demais processos sob minha relatoria, adoto como fundamentação a jurisprudência consolidada deste Tribunal de Contas da União (TCU) que se estabeleceu no sentido da imprescritibilidade das ações de ressarcimento ao erário, expresso no Enunciado de Súmula 282 desta Corte, enquanto se definem os exatos efeitos da recente decisão proferida pelo Supremo Tribunal Federal sobre a matéria (no RE-636.886/AL) .
Nessas condições, concluo que não houve prescrição da pretensão do ressarcimento ao erário e que a prescrição da pretensão punitiva já havia sido considerada no acórdão ora recorrido, de acordo com os fundamentos que acima expus.
No que diz respeito às alegações da recorrente de que os relatórios atenderam satisfatoriamente o que havia sido contratado de maneira que o débito deve ser excluído do acórdão rebatido, tenho os seguintes comentários a fazer.
Quanto aos Relatórios 7 e 52, não tenho reparos a fazer no entendimento uniforme da unidade técnica e do MP/TCU no sentido de manter os débitos referentes a esses trabalhos contratados. Transcrevo trecho do parecer do douto Parquet  (peça 230) , que trata especificamente desses dois relatórios:
" (...) 15.	Quanto ao Relatório nº 7 (peça 39, p. 85-96) , não há como acatar as alegações da FGV, pois seu conteúdo, bastante sintético, restringe-se a listar leis e outras normas incidentes sobre a matéria ambiental - pesquisa que não exige grande expertise e conhecimentos sofisticados de sua equipe, nem envolve exame aprofundado do tema -, e não vem acompanhada de qualquer análise a respeito de restrições regulamentares dessa natureza e seu impacto nos investimentos em sistemas de melhoria de desempenho ambiental e nas medidas compensatórias necessárias para cada instalação, conforme previsto na proposta pactuada (peça 226, p. 49) .
16. Outrossim, o fato de o trabalho ter embasado as garantias ofertadas pelo ME ao COI não evidencia o cumprimento desta parcela do conteúdo. Acrescenta-se a isso que os demais documentos que compõem esta etapa - relatórios 6, 17, 29, 30, 31, 41 e 42 -, mencionados pela recorrente como complementares, não possuem como escopo o exame que restou pendente, que envolve essencialmente os impactos das leis e das normas sobre os investimentos necessários ao devido atendimento de suas disposições.
17. No que diz respeito ao Relatório nº 52 (peça 45, p. 72-80) , diferentemente do que alega a FGV, não houve a reprovação pela ausência de projetos padrão, que definitivamente não fazia parte do escopo previsto para esse produto, mas em razão de ele não conter as composições de preços unitários relativa ao seu trimestre, em desacordo com a proposta pactuada.
18. Importante observar que a mesma lacuna não se verifica em outros relatórios que integram esta fase, os de n.ºs 59, 64 e 75. Em relação aos de n.ºs 45 e 70, que também compõem a etapa, não foi possível aferir se padecem da mesma falha, pois seu conteúdo não foi encontrado no processo, porém, como não são objeto do presente recurso, não há qualquer prejuízo ao desfecho a ser sugerido nesta oportunidade."
Quanto aos Relatórios 2 (peça 39, p. 16-32) e 48 (peça 45, p. 42-68) , consinto com o entendimento uniforme da área técnica e do Ministério Público especializado no sentido de excluí-los do montante do débito imputado inicialmente à responsável, conforme trechos da instrução da Serur (peça 221) que abaixo transcrevo:
"10.5.11	De fato, o Relatório 2 apresenta, basicamente, principais conceitos metodológicos para realização de uma pesquisa de preço, como: técnicas de pesquisa, definição do tamanho da amostra, tipos de preços, políticas de ajuste de preços e especificações dos produtos pesquisados. Destaca, em sua conclusão, que 'esse relatório apresentou as metas e objetivos de uma típica pesquisa de preços', sem qualquer referência à implantação efetiva da pesquisa. 
10.5.12	Consta do último relatório dessa fase (Relatório 18) menção à implantação da pesquisa, o que pode ser comprovado através da Ata de Reunião de 21/10/2018, e seu anexo, onde estão registrados detalhes acerca da primeira etapa da pesquisa de preços, inclusive cronograma da primeira etapa da pesquisa (peça 31, p. 228-229) .
10.5.13	Considerando que restou demonstrado o cumprimento do contrato relativamente às atividades da Fase 1.3.1 - Implantação da Pesquisa e Cálculo de Preços Médios, entende-se que o valor relativo ao Relatório 2 pode ser excluído do débito imputado à recorrente, uma vez que não foram evidenciados elementos suficientes para sustentar que seu conteúdo, ainda que simplório, não tenha atendido o contratado. 
10.5.14	Por fim, registre-se que o notório conhecimento da recorrente no desenvolvimento de pesquisa de preços não garante a pertinência entre o serviço contratado e o executado.
 (...) 
10.8.11	Da leitura do Relatório 48, além das orientações acerca da instalação, registro e atualização do software Volare, percebe-se que em seu subitem 3.2.3.9 - Atualização de Preços a Partir de Fevereiro de 2006 constam informações quanto à sequência de comandos necessários à atualização dos preços após a instalação do sistema (peça 45, p. 65 e 67) . Dessa forma, propugna-se pelo afastamento do débito no valor de R$ 85.294,12."
Quanto ao Relatório 9 (peça 41, p. 16-18) , com as devidas vênias à Serur e ao MP/TCU, não há como admitir que tal trabalho seja aceito como parte do ajuste celebrado entre a FGV e o extinto Ministério do Esporte. Como afirmado no voto condutor do decisum ora recorrido (peça 164) , no qual foram transcritos trechos da primeira instrução da unidade técnica (peça 134) :
"158.	Conforme atestado na instrução anterior, o conteúdo desse relatório é resumido em breve definição de estrutura temporária (overlays) e na definição superficial da área de competição, bem como das áreas operacionais e externas (peça 41, p. 16-18) . Tais especificações simplórias não ocupam sequer três páginas de conteúdo, sem citação a qualquer anexo ou conteúdo externo, não sendo necessário, também, conhecimento técnico específico para sua confecção. 
159.	Desse modo, a instrução anterior concluiu ser impróprio o pagamento de R$ 104.793,09 por tal componente de relatório, motivo pelo qual foi proposta a imputação de débito aos responsáveis nesse montante.
 (...) 
163.	Como já se afirmou diversas vezes ao longo desta instrução, não se pode justificar o pagamento de um produto com base em um esforço implícito genérico. O esforço deve estar demonstrado nos autos do processo de pagamento. Assim, passa-se a análise da proposta da FGV, a fim de demonstrar que o relatório entregue, de apenas três páginas, não cumpriu com aquilo que fora proposto pela fundação para a "Fase 1.2.1 - Revisão da Estrutura Analítica de Serviços", a qual continha uma extensa lista de atividades (peça 65, p. 40-41) :
Levantamento e Estudo da Base de Conhecimento
· Consiste no levantamento das bases de conhecimento legadas dos Jogos Pan-Americanos para possibilitar o estudo e a avaliação das especificações, dos contratos e convênios firmados para aquisições de bens e serviços executados para Jogos Pan-Americanos, demais convênios do Ministério do Esporte. Convênios do Ministério do Esporte em parceria com a Caixa Econômica. Federal - CEF, em especial e preferencialmente os que tenham como objeto a realização de eventos ou implantação de infra-estrutura esportiva.
Avaliação Comparativa
· Compreende uma avaliação comparativa das atuais especificações com as especificações do SINAPI e do SICRO, e de uma avaliação da adequação dessas especificações. Essa pesquisa permitirá - fazer uma comparação com a estrutura analítica adotada pelo Ministério do Esporte. Deverão, também, ser considerados, na avaliação da similaridade, os aspectos de segurança e saúde ocupacional e os aspectos referentes ao meio ambiente, em consonância com a política ambiental do governo federal.
Verificação das Normas Técnicas
· Consiste na verificação da atualidade das normas técnicas do Sistema Brasileiro de Normatização a serem adotadas como referência, por exigência legal, e a avaliação da compatibilidade das especificações com as novas revisões das normas brasileiras.
Verificação de Legislações
· Consiste na verificação da atualidade das legislações vigentes, como forma de adequação e consistência perante as leis pertinentes às questões.
Verificação de acórdãos dó TCU 
 (...) 
Avaliação dos Requisitos e Prescrições
 (...) 
Revisão da Descrição dos Serviços
· Esta atividade consiste numa revisão completa da "descrição dos serviços", de forma que seja observada uma padronização consistente e um grau de detalhamento adequado, sem lacunas . e detalhes excessivos que prejudiquem o entendimento do escopo de cada item do serviço. Esta revisão deve abranger também a "especificação dos serviços" e a "especificação dos insumos", de forma a assegurar que sejam descritos em absoluta conformidade com a terminologia técnica e com as normas técnicas de referência, indicando-as, se houver.
164.	Logo se vê, pela extensão do que era exigido na proposta da FGV - que incluía análise de leis, de acórdãos, bem como levantamento da base de conhecimento seguido de avaliação comparativa - que o produto entregue, com três páginas de conceitos superficiais, mostrou-se demasiadamente aquém do que fora incialmente contratado, não justificando o pagamento dele."
Em resumo, tenho o seguinte entendimento quanto aos posicionamentos da área técnica e do MP/TCU da seguinte forma:
- Relatório 2: de acordo com o entendimento uniforme pela exclusão do débito;
- Relatório 7: de acordo com o entendimento uniforme pela manutenção do débito;
- Relatório 9: discordância com o entendimento uniforme pela exclusão do débito. Proponho a manutenção do débito quanto a esse valor;
- Relatório 48: de acordo com o entendimento uniforme pela exclusão do débito;
- Relatório 52: de acordo com o entendimento uniforme pela manutenção do débito.
Tendo em vista a proposta da exclusão do débito dos montantes referentes aos Relatórios 2 (R$ 86.104,58) e 48 (R$ 85.294,12) , proponho a redução do valor da multa proporcionalmente à redução do montante devido.
	Ante o exposto, VOTO no sentido de que o Tribunal adote a deliberação que ora submeto a este Colegiado.
TCU, Sala das Sessões, em 14 de junho de 2022.
Ministro JOÃO AUGUSTO RIBEIRO NARDES 
Relator